【裁判字號】    98,上易,1037
【裁判日期】    980729
【裁判案由】    竊盜
【裁判全文】
臺灣高等法院臺中分院刑事判決        98年度上易字第1037號
上  訴  人  臺灣臺中地方法院檢察署檢察官
被      告  乙○○
上列上訴人因被告竊盜案件，不服臺灣臺中地方法院98年度易字
第1018號中華民國98年 5月13日第一審判決（起訴案號：臺灣臺
中地方法院檢察署98年度偵字第6110號），提起上訴，本院判決
如下：
    主  文
上訴駁回。
    理  由
一、公訴意旨略以：被告乙○○於民國九十八年三月二日上午九
    時五分許，前往告訴人甲○○位在臺中縣清水鎮○○路二百
    八十二號住處，基於侵入他人住宅及毀損他人物品之犯意，
    先持所有人不詳之棍棒，擊破上址西側玻璃門及玻璃窗，導
    致門窗毀損後，再伸手將門鎖打開後侵入該住宅內（毀損與
    侵入住宅部分已經判決確定），另基於意圖為自己不法所有
    之犯意，在進入前揭住宅後，於物色財物之際，適為居住該
    處而聽聞巨響後前往查看之屋主甲○○發現，被告乙○○隨
    即爬上該屋頂，嗣乙○○自屋頂跳下後欲逃離現場，甲○○
    見狀隨即上前阻止乙○○，乙○○竟另基於傷害人身體之犯
    意，出手與甲○○拉扯，致甲○○受有左肋緣挫傷之傷害（
    傷害部分亦已經判決確定）。因認被告所為另涉犯刑法第三
    百二十條第三項、第一項之竊盜未遂罪嫌。並以被告已供承
    確有前揭毀損與侵入住宅及傷害等犯行在案，且其辯稱係因
    晚上無聊入內一情難以採信，又被告破壞門窗開啟門鎖，顯
    有行竊財物之意圖等為其論據。
二、按犯罪事實應依證據認定之，無證據不得認定犯罪事實；不
    能證明被告犯罪或其行為不罰者，應諭知無罪之判決，刑事
    訴訟法第一百五十四條第二項、第三百零一條第一項分別定
    有明文。又按認定不利於被告之事實，須依積極證據，苟積
    極證據不足為不利於被告事實之認定時，即應為有利於被告
    事實之認定，更不必有何有利之證據；認定犯罪事實應依證
    據，為刑事訴訟法所明定，故被告否認犯罪事實所持之辯解
    ，縱屬不能成立，仍非有積極證據足以證明其犯罪行為，不
    能遽為有罪之認定；告訴人之告訴，係以使被告受刑事訴追
    為目的，是其陳述是否與事實相符，仍應調查其他證據以資
    審認；認定犯罪事實所憑之證據，雖不以直接證據為限，間
    接證據亦包括在內；然而無論直接或間接證據，其為訴訟上
    之證明，須於通常一般之人均不致有所懷疑，而得確信其為
    真實之程度者，始得據為有罪之認定，倘其證明尚未達到此
    一程度，而有合理性之懷疑存在時，即無從遽為有罪之確信
    ，最高法院分別著有三十年上字第八一六、一八三一號、五
    十二年臺上字第一三○○號及七十六年臺上字第四九八六號
    判例可資參照。又侵入竊盜究以何時為著手起算時點，依一
    般社會觀念，咸認行為人以竊盜為目的，而侵入他人住宅，
    搜尋財物時，即應認與竊盜之著手行為相當，上訴人在其主
    觀上既以竊盜為目的侵入廖○聰住處，並已進入廖某臥房，
    留滯時間有數分鐘之久，用眼睛搜尋財物，縱其所欲物色之
    財物尚未將之移入自己支配管領之下，惟從客觀上已足認其
    行為係與侵犯他人財物之行為有關，且屬具有一貫接連性之
    密接行為，顯然已著手於竊盜行為之實行，自應成立刑法第
    三百二十一條第二項、第一項第一款於夜間侵入住宅竊盜罪
    之未遂犯（最高法院八十四年度台上字第四三四一號判決意
    旨參照）。
三、訊據被告乙○○，堅決否認有前揭竊盜未遂犯行，辯稱：伊
    只是因無聊而前往該處云云。經查：
  (一)竊盜行為具隱匿而為之特性，惟本案案發之時為日間，且被
    告前揭所敲破之玻璃除供被告進入之甲○○前揭住處之大門
    外，尚有位於其側邊獨立之玻璃窗戶等情，業據證人甲○○
    於警詢及檢察官偵查中證述明確，並有現場照片在卷可稽，
    而敲破玻璃具相當之聲響，苟被告係為圖行竊，其有無如此
    大肆破壞之必要，並非無疑。又甲○○係於其妻聽聞聲響後
    即前往查看，且甲○○看到被告時被告係在牆上，再甲○○
    該住處家中財物並無失竊，亦無被翻動之痕跡等情，業據證
    人甲○○於原審證述在卷，是亦無何積極之補助證據，足使
    本院得被告侵入住宅係為主觀行竊犯意之確信。此外，亦並
    查無何積極證據足認被告有何留滯、搜尋財物之行為，依前
    揭說明，自亦難認被告有客觀著手於竊盜行為之實行。
  (二)復以本案公訴人證明被告竊盜未遂之證據，固非全無所憑，
    且被告無故侵入他人住宅，亦或有可疑，惟侵入住宅既屬獨
    立之犯罪形態，自無從以侵入住宅犯行之成立為竊盜主觀犯
    意或客觀著手行為之佐證，且被告辯解不成立亦不能以為裁
    判基礎，依前揭說明，本院即不得全然遽行排除有利於被告
    之可能，公訴人此部分所舉之證據，未足使本院達確信為真
    實之程度，因認被告此部犯罪尚屬不能證明，依前揭之說明
    ，本案自應為被告此部分無罪之判決。
四、原審以本件公訴人所舉之證據尚無從使法院獲得被告乙○○
    確有公訴人所指之上開竊盜未遂犯行之確切心證；此外，復
    無其他積極證據足認被告確涉有公訴人所指著手竊取他人財
    物未遂之犯行，自不能以推測或擬制之方法，以為認定被告
    此部分犯罪之裁判基礎，因認本件不能證明被告此部分犯罪
    ，依法而為被告此部分無罪之諭知。經核並無違誤。按檢察
    官就被告犯罪事實，應負舉證責任，並指出證明之方法；即
    檢察官對於起訴之犯罪事實，應負提出證據及說服之實質舉
    證責任。倘其所提出之證據，不足為被告有罪之積極證明；
    或其指出證明之方法，無從說服法院以形成被告有罪之心證
    ，基於無罪推定之原則，自應為被告無罪判決之諭知，已如
    前所論述。本件查無證據證明被告有何檢察官所指之竊盜未
    遂犯行，復已詳見前述，原審判決就卷內證據調查之結果，
    而為綜合判斷、取捨，認仍無從證明被告有竊取告訴人甲○
    ○財物未遂之情事，其得心證之理由已說明甚詳，所為論斷
    從形式上觀察，亦難認有違背經驗法則、論理法則，或有其
    他違背法令之情形，自難任意指為違法。檢察官提起上訴以
    ：
  (一)按刑法上之未遂犯，固須已著手於犯罪行為之實行而不遂，
    始能成立，此為刑法第二十五條第一項所規定甚明。然刑法
    竊盜罪所保護之法益乃係對所管領動產之支配力，在同法第
    三百二十一條之加重竊盜罪亦然，是決定竊盜行為著手時點
    ，應考慮具體財產持有人之支配力是否已有被侵害之直接或
    現實危險性。就侵入住宅竊盜犯罪之型態觀之，若行為人不
    僅有侵入住宅之行為，且已開始有搜尋、物色財物、或為物
    色財物而接近財物之動作，則應認此際行為人之行為對住宅
    居住人就各個動產之支配力已有加以排除而移轉持有之直接
    或現實危險性，而非僅單純侵害住宅居住人居住安寧之法益
    。準此，在意欲竊盜而侵入他人住宅之場合，單純侵入住宅
    之行為固不得視為竊盜行為之著手，惟行為人若在被害人住
    宅範圍內已有搜尋、物色、或為物色而為接近財物之動作時
    ，即應認已著手於侵入住宅竊盜之行為。再侵入竊盜究以何
    時為著手起算時點，依一般社會觀念，咸認行為人以竊盜為
    目的，而侵入他人住宅，搜尋財物時，即應認與竊盜之著手
    行為相當，上訴人在其主觀上既以竊盜為目的侵入廖○聰住
    處，並已進入廖某臥房，留滯時間有數分鐘之久，用眼睛搜
    尋財物，縱其所欲物色之財物尚未將之移入自己支配管領之
    下，惟從客觀上已足認其行為係與侵犯他人財物之行為有關
    ，且屬具有一貫接連性之密接行為，顯然已著手於竊盜行為
    之實行，自應成立刑法第三百二十一條第二項、第一項第一
    款於夜間侵入住宅竊盜罪之未遂犯。最高法院八十四年度臺
    上字第四三四一號判決可資參照。簡言之，竊盜犯罪行為人
    只須以竊盜為目的，而侵入他人住宅，並以眼睛搜尋財物，
    即係已著手於竊盜行為之實行。
  (二)而被告確有以持棍棒擊破玻璃門及玻璃窗，導致門窗毀損後
    ，再伸手將門鎖打開，進而侵入被害人所居住使用之住宅，
    該處所內擺放有鞋、椅、冰箱等雜物等節，為原審所認定無
    誤。被告既有侵入被害人之住宅，則其於被害人前往查看之
    前，自有留滯在該住宅內之事實。又衡情，被告所破壞門、
    窗玻璃，而侵入之處所內，擺放有被害人所有之財物，若被
    告非圖行竊，何需大費周章以前開方式侵入之。況且，被告
    實無僅係入內遊玩或觀賞家居擺設之可能。是堪認被告應係
    以行竊為目的，侵入、留滯上開處所，並已用眼睛搜尋財物
    之事實。綜上，被告既以竊盜為目的，侵入被害人之住宅，
    並已用眼睛搜尋財物，縱其所欲物色之財物尚未將之移入自
    己支配管領之下，惟從客觀上已足認其行為係與侵犯他人財
    物之行為有關，且屬具有一貫接連性之密接行為，顯然已著
    手於竊盜行為之實行，自應成立刑法第三百二十條第三項、
    第一項之竊盜未遂罪。而原審以被告所為，僅構成刑法第三
    百五十四條之毀損、第三百零六條第一項之無故侵入住宅等
    罪(具想像競合之裁判上一罪關係)，其認事用法，非無違誤
    云云。
    指摘原審判決不當。惟仍未提出其他積極證據證明被告有何
    前揭已著手竊取他人財物之犯行；均仍以上開被告所為毀損
    與無故侵入他人住宅犯行等情，任意推測即遽採為被告有罪
    之論據。然因本案業經原審就採證法則，詳細說明其取捨之
    依據，本院認為檢察官上訴所述各節，仍不足以動搖原判決
    之基礎。本件檢察官之上訴，並無理由，應予駁回。
據上論斷，應依刑事訴訟法第368條，判決如主文。
本案經檢察官丙○○到庭執行職務。
中    華    民    國    98    年     7    月    29    日
            刑事第一庭  審判長法  官  陳  紀  綱
                              法  官  姚  勳  昌
                              法  官  張  智  雄
以上正本證明與原本無異。
不得上訴。
                              書記官  詹  雅  婷
中    華    民    國    98    年     7    月    29    日


司法院資訊處製作；財團法人民間司法改革基金會備份。
